福建金門地方法院刑事判決　　　　　　　 96年度交訴字第3號
公　訴　人　福建金門地方法院檢察署檢察官
被　　　告　甲○○
上列被告因業務過失致死案件，經檢察官提起公訴（96年度偵字
第41號），被告於準備程序進行中就被訴事實為有罪之陳述，經
本院合議庭裁定由受命法官獨任進行簡式審判程序後，判決如下
：
    主      文
甲○○從事業務之人，因業務上之過失致人於死，處有期徒刑壹
年，減為有期徒刑陸月，如易科罰金，以新台幣壹仟元折算壹日
。
    事      實
一、甲○○以務農為業，除從事耕耘農作物等一般工作外，另常
    駕駛農用車載運農藥前往田地噴灑，並以此為其附隨業務，
    屬從事業務之人。甲○○於民國95年9月22日下午3時許，駕
    駛屬動力機械之農用噴農藥車行駛於金門縣金城鎮○○路○
    段往水頭方向，於該路段20號前右轉準備進入農地內進行農
    藥噴灑工作時，因機件故障無法繼續前行使其車尾橫向停置
    ，該車後方U型鑄鐵更因之懸空突出於外側車道之上，此時
    本應注意汽車發生故障不能行駛，應設法移置於無礙交通之
    處，而在未移置前或移置後均應豎立車輛故障標誌，且任何
    人均不得於道路上放置動力機械或足以妨礙交通之物品，而
    依當時路面狀態乾燥、無缺陷、視距良好等情形，亦可知其
    並無不能注意情事，竟疏未注意踐行前述事項即行返家拿取
    修車工具。其後適有駕駛車牌號碼WZT-306號輕型機車之辛
    俊暐，騎車沿上開路段由金城鎮往水頭方向行駛至該處之際
    ，因未注意車前狀況，致其所駕車輛擦撞該農用噴農藥車之
    U型鑄鐵後人車倒地，辛俊暐並因之受有頭部外傷、顱內出
    血等傷害，經送醫急救無效後死亡。甲○○於偵查犯罪機關
    發覺其為犯人前，即向到場警員自首為肇事者，並進而接受
    裁判。
二、案經辛俊暐之妹辛淑萍訴由金門縣警察局金城警察所報請福
    建金門地方法院檢察署檢察官偵查起訴。
    理      由
一、本件係經被告甲○○於準備程序期日為有罪之陳述，而經本
    院合議庭裁定由受命法官獨任以簡式審判程序加以審理，依
    據刑事訴訟法第273條之2規定排除嚴格證據調查；並依同法
    第310條之2之準用第454條之規定製作略式判決書，先予敘
    明。
二、證據名稱：
（一）被告於警詢、檢察官偵查中及本院審理時之自白。
（二）證人陳福祿於警詢、檢察官偵查中之證言。
（三）道路交通事故現場圖、道路交通事故調查報告表、現場暨
      車損照片。
（四）行政院衛生署金門醫院檢驗結果單、福建省金門縣車輛行
      車事故鑑定委員會（96）鑑字第002號鑑定意見書、金門
      縣車輛行車事故鑑定覆議委員會覆鑑字第9609號鑑定覆議
      意見書。
（五）臺灣臺中地方法院相驗屍體證明書、驗斷書。
（六）肇事人自首情形紀錄表。
三、核被告所為，係犯刑法第276條第2項之業務過失致人於死罪
    。被告肇事後於警方尚不知何人犯罪前，即主動向前往處理
    之員警坦承過失致死之犯行，並接受裁判等情，有道路交通
    事故肇事人自首情形紀錄表乙紙在卷可稽，告訴人辛淑萍雖
    以被告未對被害人父母為合理賠償，甚而一再否認犯罪，認
    被告不符合自首條件，然查，被告是否與被害人達成和解，
    本非自首要件，且被告自警詢起以迄偵查中所為歷次陳述，
    亦均坦承確係由其將該農用噴農藥車停放當場，且未設立任
    何故障警示牌，更表示願接受前揭車輛事故鑑定委員會所為
    之鑑定意見，自認己身存有過失，在在顯示被告無逃避裁判
    之意思，至被告雖抗辯被害人本身就損害之發生亦有過失，
    然此既無恣意逾越其辯護權正當行使之範圍可言，單憑此點
    遽認被告無受審判之意難謂可採。被告既已具備自首要件且
    無任何反覆，可見其悔改之心，使刑事追訴資源未於本案生
    多餘之浪費，本院審酌後認定本案確有減輕被告刑度之正當
    理由，爰依刑法第62條之規定予以減輕其刑。
四、爰審酌本案被告過失程度，犯罪後坦承犯行之良好態度，肇
    事後未能與被害人家屬達成和解，而告訴人雖一再陳稱被害
    人送醫後所測得之血液中酒精濃度結果有誤，主張被害人絕
    非酒後駕車，此部分雖確如告訴人所言存有進一步調查之必
    要，然查，本案事故發生之時正值下午，依到場員警所為之
    現場蒐證照片（警卷14頁以下參照）可清楚得知其時光線充
    分，視距良好，被告車輛後方之鑄鐵雖懸空突出於車道之上
    ，衡諸當時情形，如為一正常理性而小心謹慎之駕駛人行經
    該處，稍加注意應仍可輕易發現前述狀況，並採取適當之閃
    避措施，證人黃靜柯於偵查中之所言亦可印證此點（偵卷97
    、98頁），本案中被害人竟未能及時發現，並與被告車輛發
    生擦撞，被害人當時確未對車前道路狀況施以應有注意已甚
    顯然，發生此等注意力降低情事，或係基於飲酒之故，或係
    因被害人之疏忽所致，實際原因雖有未定，然並無礙本院作
    成前述判斷。告訴人雖另以被告係突然於行進中右轉該車進
    入田地，致被害人閃避不及發生碰撞，以此質疑被害人未注
    意車前狀況之說，惟查，倘真係如告訴人如所述，被告非因
    車輛故障而停置該車致生被害人擦撞結果，於被告驟然駕車
    轉向肇生事故之際，又豈有可能直接將該車停放原地，而未
    積極將之移到較為安全之地，如該車未曾發生故障，檢察官
    依告訴人聲請傳訊證人蕭玉婷時，又怎可能出現如其證稱之
    「該車當時的位置比警詢筆錄所示該車的位置更出來，該男
    子（不知何人）當時將該車往草地裡推（偵卷121頁）」之
    情形，既然車輛未曾發生故障，直接發動駛離豈非更為輕鬆
    ，當時既仍須以外力推動被告之農用噴農藥車，足證被告所
    言因車輛故障始會停放該處之說確屬可信，告訴人前揭質疑
    尚乏根據，被害人本身亦有肇事原因甚明等一切情狀，量處
    如主文所示之刑。又本案被告犯罪時間在中華民國96年4月
    24日以前，合於減刑條件，應減其刑期2分之1，並諭知易科
    罰金之折算標準。
五、依刑事訴訟法第299條第1項前段、第273條之1第1項、第310
    條之2、第454條第1項，刑法第276條第2項、第41條第1項前
    段、第62條前段，刑法施行法第1條之1，中華民國96年罪犯
    減刑條例第2條第1項第3款、第7條、第9條，判決如主文。
本案經檢察官席時英到庭執行職務。
中　　華　　民　　國　　96　　年　　10　　月　　30　　日
    　　　　　　　　　  刑事庭  法　官　盧軍傑
以上正本係照原本作成。
如不服本判決，應於判決送達後10日內，向本院提出上訴狀，並
於上訴期間屆滿後20日內提出上訴理由。
                                書記官   許永溪
中　　華　　民　　國　　96　　年　　10　　月　　30　　日
附錄本案論罪科刑法條全文：
中華民國刑法第276條
因過失致人於死者，處2年以下有期徒刑、拘役或2千元以下罰金
。
從事業務之人，因業務上之過失犯前項之罪者，處5年以下有期
徒刑或拘役，得併科3千元以下罰金。
